【裁判字號】    92,交聲,89
【裁判日期】    920530
【裁判案由】    違反道路交通管理處罰條例聲明異議
【裁判全文】
臺灣雲林地方法院交通事件裁定                      九十二年度交聲字第八九號
    原處分機關  公路局總局嘉義區監理所雲林監理站
    異  議  人  甲○○
    即受處分人
右列異議人因違反道路交通管理處罰條例案件，對於交通部公路局嘉義區監理所雲林
監理站九十二年四月十六日所為之處分（原處分案號：雲監五字第裁七二─ＫＡＣ一
四五八九八號），聲明異議，本院裁定如左：
        主  文
原處分撤銷。
甲○○不罰。
        理  由
一、原處分機關係以異議人即受處分人甲○○，於民國（下同）九十二年三月二十二
    日九時四十五分，在雲林縣土庫鎮埤腳里埤腳活動中心旁岔路口，駕駛拼裝車輛
    ，未經核准領有用牌證行駛（道路），違反道路交通管理處罰條例第十二條第一
    項第二款、第二項之規定，裁處罰鍰新台幣三千六百元，並車輛沒入。
二、本件異議意旨略以：異議人為自耕農，於九十二年三月二十二日上午駕駛機身號
    碼８２００１、引擎編號：９３５１５之久山保牌ＣＳ─１３０型農用車輛自所
    耕耘之田地返家，行經異議人住家附近約數十公尺之田間小徑時，竟遭雲林縣警
    察局虎尾分局舉發，該舉發除處罰鍰三千六百元外，並依道路交通管理處罰條例
    第二項之規定將車輛沒入。然該車輛雲林縣政府為輔導農場經營企業，經省農林
    廳同意補助後由異議人購得，故係按行政機關之指示依法購得。又該車輛平日僅
    供異議人農耕及運農作物之用，從未於道路上違法行駛，當時係行駛於異議人住
    宅間田邊小徑，加以車身噴有農用等字樣，車上載有農用工具，一見即知為農用
    車，惟雲林監理站及虎尾分局均未論及此，逕以一般拼裝車之處理方式加以處理
    顯非適法等語。
三、按拼裝車輛未經核准領用牌證行駛，處汽車所有人新臺幣三千六百元以上一萬零
    八百元以下罰鍰，並禁止其行駛，車輛並沒入之。道路交通管理處罰條例第十二
    條第一項第二款、第二項固分別定有文明。本件所爭執者厥為，異議人所駕駛之
    車輛是否為拼裝車，須否領有牌照才能於道路行駛？經查，異議人於舉發違規時
    、地所駕駛之車輛為農地搬運車，有異議人提出之久山牌農地搬運車型錄在卷可
    參，該搬運車之型錄經本院影印後函請公路總局雲林監理站，是否須經核准領用
    牌照，方能駕駛及行駛之道路有否受限制？等問題表示意見。該站則覆稱：「查
    農地搬運車非屬道路交通安全規則汽車規範範圍」，有該站九十二年五月十五日
    嘉雲字第０九二０００五七二六函在卷可查，該站復轉請雲林縣政府函復本院，
    經雲林縣政府檢具行政院農業委員會中部辦公室八九農中環三字第八九一０一九
    九七一號函示有關行駛農地般運車是否需有行車執照之說明，其中說明二『……
    凡農民購買本會規定「農地搬運規格範圍」之農地搬運車，得向戶藉地鄉鎮公所
    辦理農機登記，申領「農業機械使用證」、「農機免稅油憑單」及「農機號牌」
    ，未另行核發「行車執照」，農機行駛於道路時應遵守公路監理及警察單位規定
    行駛於道路。』有雲林縣政府九十二年五月二十一日九二府農務字第九二０００
    四五九九一號函可稽。又異議人所駕駛同類型之農地搬運車於八十二年八月間經
    臺灣省農業試驗所測定，認其性能符合暫訂標準，該測試報告並已隨文副知行政
    院農委會，亦有臺灣農業試驗所八十二年九月十四日八二農試工字第０三一七六
    號函可考。從上各機關之函示，異議人所駕駛之農地搬運車係屬行政院農委會中
    部辦公室前開函所稱之農地搬運車，該類型之農地搬運車，並非屬道路交通安全
    規則所管制之汽車範圍，於申領「農業機械使用證」後即可以使用，用以代替行
    車執照之核發，監理單位是以未另行核發「行車執照」，可見民眾即使向監理單
    位提出申請，要求核發農地搬運車之行車執照，監理單位亦不會受理核發。該型
    之農地搬運車，既係主管機關所允許使用之「農業機械」，要非屬拼裝車，又監
    理單位亦不核發該種農地搬運車之行車執照，自不能期待車主一定要領用牌證方
    能駕駛，本院認為異議人之行為並不該當於違反道路交通管理處罰條例第十二條
    第一項第二款所規定之要件。況異議人駕駛該搬運車在農地耕作後返家，必定會
    經過相關之道路，如概不允許其經過道路，只能在田間行駛，將使搬運車之使用
    效益大打折扣，有違農政主管機關鼓勵使用農業機械之本意。原處分機關公路局
    嘉義區監理所雲林監理站以此事實處罰異議人，自有違誤。本件聲明異議為有理
    由，應予撤銷原處分，並另為異議人不罰之諭知。
五、據上論結，應依道路交通管理處罰條例第八十七條第二項、道路交通案件處理辦
    法第二十條前段，裁定如主文。
中      華      民      國      九十二      年    五    月    三十      日
                                         臺灣雲林地方法院交通法庭
                                             法  官  陳  定  國
右正本證明與原本無異
如不服本裁定應於送達後五日內向本院提出抗告狀
                                             書記官  蘇  靜  怡
中      華      民      國    九十二      年    五    月    三十      日


司法院資訊處製作；財團法人民間司法改革基金會備份。
